【裁判字號】    92,交聲,95
【裁判日期】    920731
【裁判案由】    違反道路交通管理處罰條例聲明異議
【裁判全文】
臺灣苗栗地方法院交通事件事件裁定                  九十二年度交聲字第九五號
    移送機關  交通部公路局新竹區監理所苗栗監理站
    異議人
    受處分人  甲○○
右列受處分人因違反道路交通管理處罰條例案件，對於交通部公路局台北區監理所中
華民國九十二年六月二日所為之處分（原處分案號：竹監苗字第裁五四─Ｆ0000
0000號）聲明異議，本院裁定如左：
    主      文
原處分撤銷。
甲○○行車執照，未隨車攜帶，處（汽車所有人即甲○○）罰鍰新臺幣陸百元。
    理      由
一、原處分意旨略以：異議人甲○○駕駛車號五Ｒ─○○六五號自用小客車，於民國
    （下同）九十二年三月二十一日，為苗栗縣警察局掣單舉發「未帶駕照」、「未
    帶行照」，後經查異議人所持有之駕照於九十二年一月七日至九十二年四月六日
    尚處「駕照吊扣」之期間，而異議人未於前揭違規通知單所載應到案期限內到案
    ，本站爰依道路交通管理處罰條例第二十一條第一項第七款、同條例第四項，第
    六十七條第三項暨違反道路交通管理事件統一裁罰基準及處理細則第四十四條第
    一項規定，於九十二年六月二日逕行掣開裁決書，裁決應處罰罰鍰新台幣一萬二
    千元整，吊銷其駕駛執照，一年內不得考領駕駛執照。
二、本件異議意旨略以：當時的駕駛人非異議人本人，且車子已熄火，罰單塗改又未
    蓋主管章，被掣開罰單實無道理云云。
三、按「汽車行駛有左列情形之一者，處汽車所有人新臺幣三百元以上六百元以下罰
    鍰，並責令改正、補換牌照或禁止其行駛：二、行車執照、拖車使用證或預備引
    擎使用證，未隨車攜帶者。」，道路交通管理處罰條例第十四條第二款所明文規
    定。
四、經查：
    (1)按違反道路交通管理事件統一裁罰標準及處理細則第十一條第一項第一款前段
      規定，行為人有違反道路交通管理處罰條例之情形者，應填製舉發違反道路交
      通管理事件通知單，並於被通知人欄予以勾記，如係當場舉發者，其通知聯應
      填記駕駛人或行為人姓名、性別、出生年月日、地址、
      姓名、地址、車牌號碼、車輛種類。然本件舉發違反道路交通管理事件通知單
      存根聯記載車牌號碼「五Ｑ─○○六五」，和異議人所有自用小客車之車牌號
      碼「五Ｒ─○○六五」，兩者不合，雖後移送聯有附記更改為「五Ｒ─○○六
      五」，惟亦無蓋章以示更誤。
    (2)按道路交通案件處理辦法第四條規定：「聲明異議案件之處理，除準用刑事訴
      訟法有關規定外，依本辦法之規定處理之」；又「法院受理有關交通事件，準
      用刑事訴訟法之規定」，道路交通管理處罰條例第八十九條前段，分別定有明
      文。而刑事訴訟法第一百五十四條、第三百零一條第一項分別規定：「犯罪事
      實應依証據認定之，無証據不得推定其犯罪事實」「不能証明被告犯罪者，應
      諭知無罪之判決」，是道路交通違規事件之處理，雖屬行政處罰，惟既有前揭
      準用條文，自仍應有前揭刑事訴訟法規定之適用。而「認定不利於被告之事實
      ，須依積極証據，苟積極証據不足為不利於被告事實之認定時，即應為有利於
      被告之認定，更不必有何有利之証據」，最高法院三十年上字第八一六號判例
      ，即亦足資參照。而本件移送機關裁罰之依據，僅單憑當日執行取締之警員丙
      ○○所舉發違反道路交通管理事件通知單為據，且該通知單有上開瑕疵存在。
      而據異議人到庭供稱：「（當天是否由你駕駛車輛？）不是，是由證人乙○○
      開的。」，和證人乙○○到庭供稱：「（車子是何人開的？）車子是我開的。
      」，二者相合，又異議人到庭供稱：「（當時員警是否有問你車子是否你開的
      ？）員警是問我車子是誰的，不是問我車子是否我開的。」，而證人到庭供稱
      ：「（既然車子是你開的，為何不承認是你開車的？）因為他們沒有問我車子
      是誰開的，而是問車子是誰的。」，因而舉發當時警員之詢問內容究為何，容
      有疑問；另舉發當時車子應是熄火狀態，非在駕駛行進間，因此究當時係由何
      人駕駛，亦缺乏積極證據，從而，本件受處分人是否確有如舉發機關所指述之
      違規事實均有可疑，則本件除警員之指述外，其他並無積極證據足資認定受處
      分人確有違規事實，基於罪疑於輕之原則，自應為有利於受處分人之認定，即
      受處分人之違規事實即屬不能證明。
   (3)有關「未帶行照」違規部分，按道路交通管理處罰條例第十四條第二款規定，
     係在處罰汽車所有人，不論舉發當時是否為汽車所有人所駕駛，本案中異議人
     舉發當時確實無帶行車執照，而其為車號五Ｒ─○○六五號自用小客車所有人
     無訛，因此爰依道路交通管理處罰條例第十四條第二款規定，處汽車所有人罰
     鍰新臺幣陸百元。
五、揆諸上述，移送機關逕依違反道路交通管理處罰條例第二十一條第一項第七款、
    同條例第四項，第六十七條第三項應處罰罰鍰新台幣一萬二千元整，吊銷其駕駛
    執照，一年內不得考領駕駛執照，即有未洽，爰將原處分撤銷，並依道路交通管
    理處罰條例第十四條第二款規定，改處汽車所有人罰鍰新臺幣陸百元。
六、據上論斷，應依道路交通案件處理辦法第二十條，裁定如主文。
中      華      民      國     九十二     年     七     月    三十一    日
                                      臺灣苗栗地方法院交通法庭
                                          法  官   林  誌  誠
右正本證明與原本無異。
如不服本裁定，應於送達後五日內，向本院提出抗告狀。
                                          書記官   古  紹  霖
中      華      民      國     九十二     年     七     月    三十一    日


司法院資訊處製作；財團法人民間司法改革基金會備份。
